臺灣高雄地方法院刑事判決　　　　　　　　　　　　　九十一年度自字第一四一號
　　自　訴　人　丁○○
　　被　　　告　甲○○
　　被　　　告　戊○○
　　被　　　告　乙○○
　　被　　　告　丙○○
　　共　　 同
　　選任辯護人　王伊忱
　　　　　　　　陳景裕
　　　　　　　　鄭美玲
右列被告等因詐欺案件，經自訴人提起自訴，本院判決如左：
    主  文
甲○○、戊○○、乙○○、丙○○，均無罪。
    理  由
一、自訴意指略以：自訴人於民國九十一年一月二十三日向德旺建設企業有限公司（
    下稱德旺公司）購買位於高雄縣鳳甲二街二０六號房屋一棟，發現該公司之職員
    即被告甲○○、戊○○、乙○○、丙○○基於共同意圖為自己不法之利益，於購
    買過程時隱瞞下列事實，使自訴人現於錯誤而購買前開房屋，並交付新台幣（下
    同）四十萬元。（一）當初購買房屋時包括廚房，且廣告單上也清楚畫出並告知
    與解說是包括廚房，使自訴人誤認為合法建物才決定購買，事後發現廚房部分是
    屬於違建。經自訴人觀之合約書後始發現，合約書最後之約定事項，有一條增建
    條款，係建商為圖卸責才增列，自訴人並不知情。（二）經自訴人向地政事務所
    人員查閱資料後，發現係爭房屋座落高雄縣鳳山市○○段００六三─００五地號
    設有最高限額抵押權六千六百萬，而被告等並未向自訴人解說土地有貸款。自訴
    人發現上述情況後，即向被告等表示要解約退款，然被告等拒不退款，因認被告
    等共同涉有刑法第三百三十九條第一項詐欺取財罪嫌云云。
二、按犯罪事實應依證據認定之，無證據不得推定其犯罪事實，又不能證明被告犯罪
    者，應諭知無罪之判決，刑事訴訟法第一百五十四條、第三百零一條第一項定有
    明文。又按刑事訴訟法上所謂認定犯罪事實之證據，係指足以認定被告確有犯罪
    行為之積極證據而言，如未能發現相當證據或證據不足以證明，自不能以推測或
    擬制之方法，以為裁判基礎，最高法院二十九年上字第三一０五號及四十年台上
    字第八六號分別著有判例；又認定不利於被告之事實，須依積極證據，茍積極證
    據不足為不利被告之認定時，即應為有利於被告之認定，更不必有何有利之證據
    ，最高法院三十年上字第八一六號判例參照。又刑法第三百三十九條第一項之詐
    欺取財罪，係以行為人意圖為自己或第三人不法之所有，以詐術使人將本人或第
    三人之物交付為要件。所謂以詐術使人交付，必須被詐欺人因其詐術而陷於錯誤
    ，若其所用方法，不能認為詐術，亦不致使人陷於錯誤，即不構成該罪，最高法
    院四十六年台上字第二六０號判例足資參照。
三、訊據被告甲○○、戊○○、乙○○及丙○○對於自訴人購買之房屋廚房部分不包
    括於本體建物一事供承不諱，惟均堅詞否認有何詐欺犯行，均辯稱：當時是自訴
    人之母親到現場看房屋，渠等有告訴自訴人之母親，如果將來要增建廚房可以免
    費幫忙興建，渠等並沒有隱瞞廚房是需額外興建一事，且簽約當時自訴人有看完
    合約書才簽名，渠等沒有詐騙自訴人之故意等語。經查：
（一）自訴人雖供稱被告等於訂約時曾保證廚房部分為合法云云，然此部分除自訴人
      之指述外，自訴人並無提供其他書面證據供本院審酌，且觀諸雙方簽訂之不動
      產買賣契約書亦僅記載每樓層之面積各為多少平方公尺，並無標明樓層之內容
      ，雖證人即自訴人之母親郭蘇喜美到庭證稱：「他們有告訴我，從前面到廚房
      部分，都是合法的：：：」等語（見本院九十一年五月二十九日訊問筆錄），
      然證人郭蘇美喜為自訴人之母親，其證詞恐有偏頗之虞，尚難僅以證人郭蘇喜
      美之前開證詞，遽認被告等有向自訴人詐騙廚房部分亦是合法建物一事。
（二）再者，證人郭蘇喜美於訂約前，曾至施工現場觀看，當時廚房部分已有打地基
      一事，業據證人郭蘇喜美於本院審理時證稱：「（當初接洽的情形？）：：：
      後來他們帶我到現場看，他們只有告訴我土地是三十六坪。我去看時，房子外
      觀已經蓋好，我也沒有問他們廚房部分為何沒有一起蓋，因為我沒有急著要住
      ，所以才沒有問。外觀有貼磁磚，裡面尚未裝潢。當時的廚房有打地基，也有
      插鐵條。他們都告訴我，裡面都是合法的。他們是拿Ｓ２的圖向我介紹，他們
      說沒有Ｓ７的圖」等語（見本院九十一年五月二十九日訊問筆錄）明確，依證
      人郭蘇喜美之證詞，當初伊至現場看時，有看到廚房部分僅打好地基，而其他
      主體建物部分均以完工等語。既然當時被告等有持平面配置參考圖讓證人郭蘇
      喜美參考，而參考圖中一樓之部分確係劃有廚房，衡情，證人郭蘇喜美當會詢
      問為何廚房部分僅打好地基一事，是證人郭蘇喜美證稱沒有詢問云云，顯與常
      情有違。
（三）又被告等向買受人介紹時，確有告知買受人廚房為增建一事，業據證人許桂琴
      到庭證稱：「（有否買本件同一批的房子？）有。是今年三月份簽約，一月份
      就有去看房子，是被告張某與我接洽的，一月份我去看房子時，後面尚未增建
      有留空地，一樓前面是店面，後面是廚房，當時廚房部分是空地，看房子時，
      他有告訴我，如果有簽約，他們可以幫我們蓋後面的部分，當時並沒有討論到
      是否是違建的問題。可是一般透天的房子，都會預留空地來增建。當初介紹時
      ，都是介紹前面的坪數，他們並沒有加到後面的坪數。我當時有看過他們的廣
      告單，可是我沒有看坪數是否有包括增建部分。簽約後他們也有幫我增建後面
      的部分，也沒有多收錢：：：我們同一排的房子，也都是這樣有增建：：：」
      等語（見本院九十一年十一月二十一日訊問筆錄）綦詳，既然該批建物廚房增
      建部分皆屬增建，被告等實無故意隱瞞自訴人一人之必要。又上開契約書上載
      有：「買賣建物需增建，需於使用執照領取後才能施工，且不得因為增建尚未
      完工，而拒絕辦理過戶與銀行貸款手續，且不能要求銀行暫緩撥。必須完全配
      合賣方通知時間繳款與交屋手續」等語，依上開內容，足徵雙方當時簽約時，
      自訴人已有預見本件買賣之建物有需增建之部分，又自訴人所購買之房屋非預
      售屋而係幾近完成之成屋，且自訴人之母親亦曾到工地現場實際觀看，是自訴
      人應知合約內容所指之增建部分為何，雖自訴人另稱當時簽合約時，伊沒有看
      清楚，不知道合約內容云云。然自訴人所買之物係不動產且價值高達九百萬元
      ，此筆買賣非小額數目，自訴人為成年人，豈會在未看清合約內容下，恣意簽
      名？此外，觀之上開增建部分之條款，自訴人有於該段文字上蓋章，且於緊鄰
      邊簽名，又該段文字之字體較其他內容為粗，對自訴人而言，應顯而易見，是
      自訴人供稱未看合約內容云云，應非實情。
（四）自訴人另指稱被告等未告知伊購買之房地其上設有最高限額抵押權云云。惟一
      般不動產買賣中，因建築業者為籌措資金往往會以出售之房地向銀行設定最高
      限額抵押，此為該行業之慣例，且出賣人於交屋時即會辦理塗銷，買受人應無
      受損之虞，此同為一般民眾所知，而依右揭契約書第四條明確載明：「本買
      賣不動產，賣方保證產權清楚，如有他人主張權利或設定他項權利及租賃關係
      ，應由賣方負責於交屋前速予理清，買方因此受到損害時，賣方即負完全賠償
      責任」等語，既然被告等保證自訴人購買之房地產權清楚，且載明買受人之救
      濟方式，縱被告等未告知自訴人買受之房地其上設有抵押權，亦難認被告等有
      何意圖為自己或他人不法所有之意圖，否則為何渠等需於合約書中保證自訴人
      購買之房地產權未有瑕疵。準此，既然自訴人知悉廚房部分係增建，且買賣契
      約內容又未保證其上土地沒有設定抵押等情，實難認被告等有詐欺之行為。綜
      上所述，足見被告等所辯上情，洵堪採信。此外，復查無其他積極證據足資證
      明被告等有何詐欺之犯行，揆諸首開說明，依法自應諭知無罪之判決。
四、被告甲○○及乙○○，經合法傳喚無正當理由未到庭，因本件被告等均諭知無罪
    ，依刑事訴訟法第三百四十三條準用同法第三百零六條，自不待其陳述逕行判決
    。
據上論結，應依刑事訴訟法第三百四十三條、三百零一條第一項、第三百零六條，判
決如主文。
中      華      民      國    九十一    年     十二     月    二十四    日
                                    臺灣高雄地方法院刑事第五庭
                                        審判長法  官    吳永宋
                                              法  官    陳淑卿
                                              法  官    張茹棻
右正本證明與原本無異。
如不服本判決，應於判決送達後十日內，向本院提出上訴狀。
                                              書記官    李忠霖
中      華      民     國    九十一    年     十二     月    二十四    日
